臺灣臺中地方法院民事判決　95年度訴字第3455號
原　　　告　甲○○
訴訟代理人　王叔榮律師
　　　　　　魏其村律師
被　　　告　睦昇營造股份有限公司
　　　　　　　　　　　　之1
法定代理人　乙○○
訴訟代理人　駱威文律師
當事人間清償債務事件，本院於96年9月27日言詞辯論終結，判
決如下：
    主    文
被告應給付原告新台幣壹佰零壹萬陸仟柒佰貳拾伍元及自民國九
十五年九月十八日起至清償日止，按年利率百分之五計算之利息
。
訴訟費用新台幣壹萬壹仟零玖拾捌元由被告負擔。
本判決於原告以新臺幣參拾肆萬元為被告供擔保後，得假執行。
但被告如於執行標的物拍定前，以新臺幣壹佰零壹萬陸仟柒佰貳
拾伍元為原告預供擔保，得免為假執行。
    事實及理由
一、原告起訴主張：
  (一)兩造均係訴外人金鶯山建設股份有限公司之債權人，被告主
    張就南投地方法院91年度執字第2840號強制執行事件執行標
    的之建物部份有法定抵押權，因而上開法院於94年12月8日
    所製作分配表上列有優先應受分配金額新台幣（下同）6,27
    5,457元。唯原告得知上開債務人在完成保存登記、取得建
    物所有權狀前後，為向銀行融資貸款，即已向被告索取拋棄
    法定抵押權切結書並交付貸款銀行在案，嗣後細觀該分配表
    附註記欄第7項亦載明斯旨，因認上開法院分配表猶將被告
    之債權列有優先權，顯有於法不合，乃具狀向該院聲明異議
    ，隨後更依法提起分配表異議之訴。
  (二)嗣被告與原告連絡，言明倘原告同意撤回異議與起訴，該公
    司願將所領分配款之一定比例給付原告。原告考慮訴訟結果
    難測，且三審定讞恐需三年五年，乃同意與其協商，雙方於
    95年5月8日簽訂協議書，原告同意於當日撤銷分配表異議之
    訴及撤回聲明異議及強制執行，被告則同意在原告撤銷異議
    之訴，經南投地方法院依94年12月8日分配表確定後取得分
    配款時給付原告所得分配款35.875%之金額。
  (三)原告依約履行相關撤銷或撤回之訴訟與非訟行為後，被告經
    理於95年9月5日交付「金鶯山拍賣抵押物分配概算」表，內
    載被告第一次所得分配款為6,275,457元，第二次所得分配
    款為12,618,376元，二次分配款合計18,893,883元，依上開
    約定被告應給付原告6,778,163元，唯被告竟要求原告轉讓
    對上開債務人相同數額之債權予該公司，原告乍聽下因認原
    協議並未如此約定，乃拒絕之。不料，被告竟因此拒不付款
    ，原告不得不於95 年9月13日寄發存證信函催告被告依約給
    付，被告於同年月18日匯款5,761,438元予原告指定帳戶，
    另以存證信函寄達其所謂代為扣權利金之「各類所得扣繳稅
    額繳款書」予原告。原告不同意被告所為，於同年月29 日
    以存證信函向被告表明：該公司「以給付『權利金』為由代
    扣稅款乙節，與雙方所簽協議書之約定完全不符」，並限期
    要求該公司付款。
  (四)嗣後原告請教律師與會計師，彼等咸認原告基於上開協議書
    固然對被告有請求給付按其分配款一定比例之債權，唯上述
    債權具有代收代付質，形式上雖由被告向法院領取分配，實
    質上在兩造間係存在債權轉讓之性質，因認原告先前之主張
    尚非全然無理，為此，原告私下尋求與被告溝通未果，乃不
    得不於今（95）年11月27日寄發存證信函，促請被告應向稅
    捐機關撤銷權利金之申報，並將該款依約給付原告，同時完
    成債權轉讓之後續作業。詎料，迄今已逾半個多月，被告或
    掛斷電話，或不為回應，其無給付該款之誠意至明，為此，
    不得不起訴請求被告履行協議，請求判決如訴之聲明。
  (五)聲明：(1)如主文第1項所示；(2)願供擔保請准宣告假執行。
二、被告則以：
  (一)被告系爭協議內容雖應給付原告6,778,163元，惟經稅捐稽
    徵機關向被告委聘之稅務顧問日正會計師事務所告知，被告
    依系爭協議書約定所給付予原告之金額，係屬原告之權利金
    所得，被告應依「各類所得扣繳率標準」第2條第6款之規定
    ，按給付額扣取15%，被告乃依此指示從前揭應給付金額中
    扣取1,016,725元，並將該所扣稅款繳納於稽徵機關，同時
    匯交原告5,761,438元完畢。
  (二)鈞院雖向財政部台灣省中區國稅局（下簡稱中區國稅局）函
    查前揭款項是否應課徵綜合所得稅，應扣繳義務人為何人等
    事項，惟依財政部賦稅署組織條例規定，中區國稅局就本件
    爭點並非有權解釋機關，請求鈞院另行函查財政部賦稅署。
三、兩造經本院整理並簡化爭點，其結果如下：
(一)兩造不爭之事項：
  (1)兩造均為訴外人金鶯山公司之債權人，被告於台灣南投地方
    法院91年度執字第2840號強制執行事件中就執行標的之建物
    主張有法定抵押權，於該院94年12月8 日製作之分配表列名
    優先分配金額6,275,457 元。惟原告認訴外人金鶯山公司於
    建物完成保存登記時，為向銀行取得融資貸款，已向被告索
    取拋棄法定抵押權切結書並交付貸款銀行，故具狀聲明異議
    並提起分配表異議之訴，嗣兩造訴訟外達成協議，於95年5
    月8 日簽訂協議書，內容為：原告撤回前揭聲明異議及分配
    表異議之訴，被告將法院前揭執行事件給付被告分配款之
    35.875% 給付原告。
  (2)被告於上開執行事件共計分配得款18,893,833元，按兩造前
    揭協議約定，被告應給付原告6,778,163元。
(二)兩造爭執之事項：
  (1)被告得否於應給付原告6,778,163元款項中扣除應繳稅捐？
    如可扣除，金額為何？
四、得心證之理由：
  (一)原告主張被告依兩造所訂定之系爭協議內容，應給付原告
    6,778,163元，被告已給付原告5,761,438元，尚有1,016,
    725元未給付之事實，業為兩造所不爭，故應堪採信。
  (二)被告雖抗辯其應依「各類所得扣繳率標準」第2條第6款之規
    定，按給付額扣取15%即1,016,725元，並將該所扣稅款繳納
    於稽徵機關云云。惟查：本院向中區國稅局函查系爭款項依
    法所應課徵何種稅捐、課稅金額及扣繳義務人，經該局函覆
    稱：系徵款項應屬所得稅法第14條第1項第10類所稱之「其
    他所得」，應課徵原告綜合所得稅，原告取得該項所得，扣
    繳義務人依所得稅法第89條規定應為被告公司之負責人，惟
    該筆所得依同條第3項規定不屬扣繳範圍，免予扣繳，但應
    依規定格式列單申報主管稽徵機關，並將「免扣繳憑單」填
    發予原告等語，此有該局96年9月4日中區國稅一字第096003
    6830號函文在卷足稽，依前揭函文內容，本件系爭款項並非
    被告扣繳義務之範圍，故被告依法既無扣繳之義務，自不得
    主張基於稅捐法上之扣繳義務而拒絕給付原告1,016,725元
    。被告雖另主張中區國稅局並非有權解釋機關，請求本院另
    向財政部賦稅署函查，惟本院認中區國稅為稅捐徵收之主管
    機關，其對於系爭款項究應課徵何種稅捐及扣繳義務範圍自
    有相當認知，且本院前揭函查係基於被告聲請而向中區國稅
    函查，故被告前揭證據調查之聲請，本院核無必要，應予駁
    回，附此敘明。
  (三)綜上所述，本件原告依兩造所訂定之系爭協議，請求被告給
    付1,016,725元為有理由，又原告曾於95年9月13日寄發存證
    信函催告被告給付前揭款項，從而原告請求被告給付1,016,
    725元及自95年9月18日起至清償日止，按年利率5%計算之遲
    延利息，即有理由，應予准許。
  (四)兩造陳明願供擔保，聲請宣告假執行或免為假執行，經核均
    無不合，爰分別酌定如主文所示之相當擔保金額准許之。
五、結論：原告之訴為有理由，依民事訴訟法第78條、第390條
    第2項、第392條第2項，判決如主文。
中　　華　　民　　國　　96　　年　　10　　月　　11　　日
                  民事第一庭    法  官  陳毓秀
正本係照原本作成。
如對本判決上訴，須於判決送達後20日內向本院提出上訴狀。
中　　華　　民　　國　　96　　年　　10　　月　　11　　日
                                書記官  楊賀傑
